【裁判字號】    92,上易,905
【裁判日期】    920710
【裁判案由】    賭博
【裁判全文】
臺灣高等法院臺中分院刑事判決                    九十二年度上易字第九五號
    上  訴  人
    即  被  告  乙○○
    選任辯護人  黃興木
右上訴人因賭博案件，不服臺灣臺中地方法院九十二年度易字第六三號，中華民國九
十二年二月二十七日第一審判決（起訴案號：臺灣臺中地方法院檢察署九十一年度偵
字第一一三四七號），提起上訴，本院判決如左：
    主      文
原判決關於乙○○部分撤銷。
乙○○無罪。
    理      由
一、公訴意旨略以：被告乙○○自民國九十一年五月二十九日起，同案被告丁○○（
    業經原審諭知無罪判決確定）自九十一年六月四日起，同以每月新臺幣（以下同
    ）一萬八千元之薪資受僱於姓名、年籍不詳之謝姓男子（嗣經查為謝柏滄），而
    於址設臺中市○○區○○路四段八九六號「藍卡遊藝場」擔任開分員工作，工作
    內容為開洗分及兌換現金之工作，其等三人共同基於營利意圖之犯意聯絡，在上
址「藍卡遊藝場」之公眾得出入之場所，擺設賭博性電動機具七靶射擊九臺、小
    瑪琍一臺、滿貫大亨四臺、賓果王輪盤一臺、單機三臺、超八單機三臺，共計二
    十一台供不特定人押注把玩，依一比五之比例開分之方式把玩，押中均可贏得倍
    數不等之分數，如未押中則所下注分數全歸機檯所得。俟押注完畢洗分後，所餘
    分數可用兌換現金卡交被告乙○○或同案被告丁○○，再由渠等將所兌換金額之
    現金置於該店通往二樓之門後電燈燈座上，使賭客得以兌換同比例之現金。被告
    乙○○及同案被告丁○○則以領取上開薪資賴以維生，而以之為常業。嗣於九十
    一年六月五日十五時二十分許，為警當場查獲，並在上址內扣得前揭電子遊戲機
    共計二十一臺、現金卡十二張、賭資五千元，因認被告乙○○涉有刑法第二百六
    十七條之常業賭博罪嫌云云。
二、按犯罪事實應依證據認定之，無證據不得推定其犯罪事實。又不能證明被告犯罪
    者，應諭知無罪之判決，刑事訴訟法第一百五十四條、第三百零一條第一項分別
    定有明文。而所謂之證據，須適於為被告犯罪事實之證明者，始得採為斷罪資料
    ，如未發現相當之證據，或證據不足以證明者，自不能以推測或擬制之方法，以
    為裁判之基礎（最高法院五十三年臺上字第二七五０號、四十年臺上字第八十六
    號判例參照）。
三、本件公訴人認上訴人即被告乙○○（以下簡稱被告）涉有上開犯行，無非係以本
    件查獲警員曾分別於九十一年五月二十八日下午十四時許、同日二十時許、同年
    月二十九日下午十四時許、同年六月一日下午十四時許、六月五日下午十四時許
    ，多次入內探訪，並曾以該店之兌換現金卡，向被告以上開方式兌換現金五百元
    ，有職務報告書一紙在卷可憑。復有前揭電子遊戲機共計二十一臺、現金卡十二
    張、賭資五千元扣案足供佐證，此外，尚有照片十一幀、現場圖一張、現場臨檢
    紀錄一紙附卷可稽等為其主要依據。訊據被告乙○○固坦認確有於右開時、地，
    以月薪一萬八千元之薪資受僱於謝柏滄，擔任開分員之工作，惟堅決否認有上開
    犯行，辯稱：沒有兌換現金情事，若客人有剩餘分數不再把玩，只能保留到下次
    再玩。當日員警雖喬裝顧客至店內把玩遊戲機，惟伊並未兌換現金予員警，員警
    所述顯與事實有所不符等語。
四、經查：
（一）本件起訴所引據之警員甲○○所製作之職務報告及現場臨檢紀錄固有關於本件
      遊藝場換現金之賭博情事之記載，惟按警方係舉發移送本案之一方，本案移送
      之犯罪事實是否果然成立，自不宜單憑上述警方文書記載為斷，尚應審慎探求
      有無充分之客觀證據。
（二）又證人即當時查獲之警員甲○○固於原審審理時到庭結證稱：伊共計至該處三
      次，查獲當日之前先去過二次，約在查獲前一天中午及晚上，伊當時人進入店
      裡看見有顧客拿計分卡給員工，員工先走至後面有一門處，員工離開後，顧客
      再走過去打開門就離開，過程中均先看到顧客在機台旁拿計分卡給員工，隨即
      往後走，當時並沒有看到顧客拿走現金，所以查獲當日其即比照先前所見模式
      ，在機台旁將計分卡持交與被告乙○○，並詢問能否兌換，經被告告知兌得之
      現金放在門後有一電燈開關座上，伊即依言至該處而發現該開關座上確置放有
      現金五百元等語（見原審卷第一七頁至第二０頁），其於本院調查時亦為相同
      之證述（見本院卷第三七頁至第三九頁），惟觀諸證人甲○○所製作之職務報
      告書（見偵查卷第一三頁），其上卻載明其係分別於九十一年五月二十八日下
      午十四時許、同日二十時許、同年月二十九日下午十四時許、同年六月一日下
      午十四時許、六月五日下午十四時許，共計五次進入前開「藍卡遊藝場」店內
      探訪，且並無上揭所證述查獲當日（即九十一年六月五日）前一天中午及晚上
      探查遊藝場之情事，是證人甲○○之證言與其製作之職務報告書所載，已有未
      符。又證人甲○○復於原審證陳其係以五百分兌換五百元（見原審卷第一七頁
      ），與前開職務報告書上所稱「以該店所有之現金兌換卡（面額五十）向該店
      服務生兌換新台幣五百元」等詞及被告於警詢時所供「該店內開分比是一比五
      開分，以一百元可以開五百分把玩」等語（見偵查卷第七頁反面），所述之兌
      換比例亦未相合。再證人甲○○既稱其於查獲前一天中午及晚上進入店裡，已
      見有顧客拿計分卡給員工，員工先走至後面有一門處，員工離開後，顧客再走
      過去打開門就離開等語，又稱當時未見顧客拿走現金，自難為當時確有兌換現
      金之賭博情事之證明；又若當時苟有兌換現金之賭博情事，何以未當場查獲，
      卻遲至隔日始自行喬裝為顧客，查緝本件之賭博犯行，此衡之常情亦有未洽，
      是證人甲○○之證詞能否遽信，尚屬有疑，本院自無從採為被告不利認定之憑
      據。況賭博罪係屬「必要共犯」中之「對向犯」，亦即二個或二個以上之行為
      者，彼此相互對立之意思經合致而成立之犯罪。縱一方意在以非事前所能預知
      而勝負繫諸於偶然之事實，以作財物得喪之博，茍對向之一方並非如此，而係
      意在誘捕偵查犯罪，其本身並無賭博之犯意，則雙方顯然並無相互對立之意思
      合致，自與賭博罪係屬「對向犯」之概念不合。本件既無客觀事證顯示被告有
      兌換現金與其他顧客之犯行，則被告縱有公訴人所指兌換現金給證人甲○○之
      行為，然證人甲○○於查緝當日既無賭博之意，而係意在誘發被告賭博之犯意
      而為「誘捕偵查」之行為，雙方並無「對向犯」之意思合致，亦與刑法賭博罪
      並不該當。
（三）再按刑法所規定賭博罪之犯罪特別構成要件有三：(1)須有賭博之行為，即凡以
      勝負繫諸於偶然之事實，並非事前所能預知者，申言之必須具有射倖性，至於
      所用之賭具為何，是否為行政機關所公告查禁之機具，乃在所不問。(2)須在公
      共場所或公眾得出入之場所賭博。(3)須有賭博財物，即以金錢或其他有價值之
      有體物為賭博之客體；但供人暫時娛樂之物，因經濟價值甚少，且屬娛樂消費
      之物，則不在處罰之範圍。本件「藍卡遊藝場」之客人玩畢後，可以累計分數
      兌換現金卡，供客人下次持該現金計分卡再度前來，續行開分把玩電子遊戲機
      等情，固為被告乙○○所是認，並有扣案之現金計分卡十二張足徵，然該現金
      計分卡既不能作為其他用途，且不能持往其他電子遊戲場把玩電子遊戲機，顯
      然不具有任何市場流通性，僅屬延長顧客精神上之滿足或供暫時娛樂之物。又
      顧客或可私下將現金計分卡轉讓他人，然對於「藍卡遊藝場」而言，亦僅供其
      他人持受讓之現金計分卡前來繼續把玩電子遊戲機，藉此所滿足者，亦僅為受
      讓人精神上之暫時娛樂而已。至於轉讓人與受讓人間，屬有償轉讓或無償轉讓
      ，均為渠等間之私法行為，與「藍卡遊藝場」無關，無從將該現金計分卡視為
      賭博之客體，本院亦無法憑該現金計分卡即認被告確有賭博之犯行。
（四）另扣案之電子遊戲機共計二十一臺、現金五千元與現場照片十一幀、現場圖一
      張均僅足以說明現場以電子遊戲機營業狀況，亦無從據以論斷被告乙○○確有
      賭博之行為；此外，復查無其他積極證據足資證明被告有何公訴人所指訴之犯
      行，本件即屬不能證明被告犯罪，揆諸首開說明，自應為被告無罪之判決。
五、原審法院未予詳酌，遽為被告乙○○論罪科刑之判決，自有未洽。被告上訴指摘
    原判決不當，為有理由，應由本院將原判決此部分予以撤銷，改為被告無罪判決
    之諭知。
據上論斷，應依刑事訴訟法第三百六十九條第一項前段、第三百六十四條、第三百零
一條第一項，判決如主文。
本案經檢察官丙○○到庭執行職務。
中      華      民      國      九十二     年     七      月     十     日
                                臺灣高等法院臺中分院刑事第五庭
                                      審判長法  官  袁  從  楨
                                            法  官  姚  勳  昌
                                            法  官  郭  同  奇
右正本證明與原本無異。
不得上訴。
                                            書記官  陳  玫  伶
中      華      民      國      九十二     年     七      月    十一    日
                                                                        Ｒ


司法院資訊處製作；財團法人民間司法改革基金會備份。
